【裁判字號】    89,上更(一),88
【裁判日期】    890516
【裁判案由】    業務侵占
【裁判全文】
臺灣高等法院臺中分院刑事判決              民國八十九年度上更(一)字第八八號
    上  訴  人
    即 自訴 人  甲○○○
    被      告  乙○○即蔡清.
右上訴人因被告業務侵占案件，不服臺灣臺中地方法院中華民國八十八年九月三十日
第一審判決（民國八十八年度自字第四一四號），提起上訴，經判決後由最高法院第
一次發回更審，本院判決如左：
    主      文
上訴駁回。
    理      由
一、本件上訴人自訴意旨謂：被告乙○○（即蔡清榮，下稱被告）於民國（下同）八
    十三年四月十二日起至八十三年五月三十一日止，受僱於上訴人即自訴人甲○○
    ○（下稱上訴人）所經營位於台中市○區○○路一○八號三樓之二之麗園飲料店
    （自訴人獨資經營），任職業務經理，立據約聘契約書一份，依契約第八條所載
    ，業務人員於服務期間，接受客戶所簽立之帳款，應負責收回，交予店方入帳，
    然乙○○將收回之業務公款新臺幣（下同）貳拾捌萬壹仟壹佰元，侵吞入己，經
    上訴人催討均置之不理，因認被告犯有刑法第三百三十六條第二項業務上侵占罪
    嫌等情。
二、訊據被告乙○○供承於右揭時間受僱上訴人經營之麗園飲料店任業務經理，於離
    職後尚有帳面所載金額二十八萬一千一百元未付與自訴人，但矢口否認有侵占之
    犯行，辯稱上述金額是公司會計根據留在公司之客戶本票作成明細表算出來，伊
    離職時有很多本票留在公司，有些錢也付給公司伊有製作未收帳款明細交予上訴
    人，在統計欄內有些扣除伊之薪資及應得之獎金，帳目很清楚，至於上訴人提出
    之應收帳款明細表係會計所製作，伊並未拿本票去向客戶收取帳款，因與公司簽
    約時對於客戶未付之帳款應負責任負責收回，故與自訴人達成協議以支付上訴人
    二十萬元和解，並已給付部分款項十萬元，未有侵占款項情事等語。
三、按業務侵占罪之成立要件，乃意圖為自己不法之所有，對於業務上持有之物，易
    持有為所有，方始相當。查本件被告對未收帳款，依約聘契約之約定，對於所接
    受客戶之簽帳（以本票日期為準）固負有收回繳納之義務，否則應扣其薪資並解
    僱，惟若尚未收回，應僅負民事上賠償之責，尚與侵占罪無涉，此有聘書影本一
    紙在卷可稽。訊之上訴人亦自承被告帶客人來消費背書二十八萬多，後來一直都
    沒下落才告他，被告說要用二十萬元和解，有先付十萬元等語。是被告支付部分
    帳款係本於約聘契約與上訴人和解後履行和解契約而為之給付。次查上訴人提出
    之各月份應收帳款明細表係先前麗園飲料店所僱用之會計依據客戶簽發之本票所
    製作為被告及自訴人所是認，其中有部分消費客戶所簽發之簽帳本票正本並未返
    還客戶，有本票原本附卷可稽，而依一般交易習慣，應無償還欠款未索回所簽
    發本票之可能，上訴人雖稱被告有承認已收取部分欠款等語，惟查被告於離職時
    已就未收帳款及支付方法列具明細表交與上訴人，依該明細表Ａ部分記載列有未
    收帳款、已收帳款，對於Ｂ、Ｃ、Ｄ、Ｅ部分（出場、交際、公務處理及未付帳
    款）亦分別載明告知會計自薪資中扣除及近期內付現金入帳等語，有上訴人提出
    之該未收帳款明細表在卷可稽。足見被告於離職時對於其已收取之帳款已做出交
    代，對於未付帳款亦已表示於近期內入帳。至上訴人所述除上開明細表所列之其
    餘部分之未收帳款已否由被告收取，已無從查考，上訴人亦不能舉證證明其中何
    客戶之簽帳款業經被告收取，金額若干。此外復查無積極證據足以證明被告有何
    業務侵占犯行，原審以不能證明被告犯罪而為無罪之諭知，核無不合，自訴人上
    訴意旨，空言指摘原判決不當，為無理由，應予駁回。本件於八十三年七月十八
    日繫屬於原審法院，係在八十四年十月二十日公布施行，同年月二十二日生效之
    修正刑事訴訟法第三百七十六條之前，依刑事訴訟法施行法第五條第一項規定，
    得上訴於第三審之案件，併予明。
四、被告乙○○經合法傳喚無正當理由不到庭，爰不待其陳述逕行判決。
據上論斷，應依刑事訴訟法第三百六十八條、第三百七十一條，判決如主文。
中      華      民      國     八十九     年      五      月    十六    日
                                   臺灣高等法院臺中分院刑事第六庭
                                         審判長法  官  李  文  雄
                                               法  官  陳  嘉  雄
                                               法  官  龔  永  昆
右正本證明與原本無異。
如不服本判決應於收受送達後十日內向本院提出上訴書狀，其未述上訴之理由者並
得於提起上訴後十日內向本院補提理由書（均須按他造當事人之人數附繕本）。
                                               書記官  陳  麗  玉
中      華      民      國     八十九     年      五      月    十七    日
                                                                        Ｄ


司法院資訊處製作；財團法人民間司法改革基金會備份。
